【裁判字號】    97,台上,1184
【裁判日期】    970320
【裁判案由】    偽造文書
【裁判全文】
最高法院刑事判決            九十七年度台上字第一一八四號
上  訴  人  台灣高等法院高雄分院檢察署檢察官
被      告  甲○○
上列上訴人因被告偽造文書案件，不服台灣高等法院高雄分院中
華民國九十六年一月十六日第二審更審判決（九十五年度重上更
(四)字第四七號，起訴案號：台灣澎湖地方法院檢察署八十五年度
偵字第六五七號），提起上訴，本院判決如下：
    主  文
上訴駁回。
    理  由
按刑事訴訟法第三百七十七條規定，上訴於第三審法院，非以判
決違背法令為理由，不得為之。是提起第三審上訴，應以原判決
違背法令為理由，係屬法定要件。如果上訴理由書狀並未依據卷
內訴訟資料，具體指摘原判決不適用何種法則或如何適用不當，
或所指摘原判決違法情事，顯與法律規定得為第三審上訴理由之
違法情形，不相適合時，均應認其上訴為違背法律上之程式，予
以駁回。本件原判決撤銷第一審科刑之判決，經比較刑法及商業
會計法之新舊規定後，改判依行為時即修正前刑法連續犯、牽連
犯規定，從一重仍論處被告甲○○連續行使公務員明知為不實之
事項，而登載於職務上所掌之公文書，足以生損害於公眾及他人
罪刑，已詳敘其調查、取捨證據之結果及憑以認定犯罪事實之心
證理由。且就甲○○被訴牽連涉犯行使偽造私文書及修正前貪污
治罪條例第四條第一項第三款公務員經辦公用物品浮報價格數量
罪嫌部分，亦已詳細說明該二部分犯罪不能證明之理由，因檢察
官以之與上開論罪部分依裁判上一罪關係起訴，故對之均不另為
無罪諭知。原判決理由就證人魏金城（案發時任職澎湖縣政府水
產種苗繁殖場場長）於法務部調查局澎湖縣調查站調查及第一審
訊問時證稱甲○○於調職時曾出示借據，內容提及繁殖場內有貨
櫃、撞球台，要其簽認，日後甲○○要取回等語，已說明何以不
能據以認甲○○有將該借據所示物品，列為私人財產之理由甚詳
。另關於吳明來所提出署名：「甲○○、陳君誠」、內容：「茲
因水產種苗繁殖場向洪東燦先生借空貨櫃乙個放置本場充當車庫
，特立此據」、日期：「中華民國八十一年十二月二十一日」之
借據一紙，原判決於理由內，亦已依憑內政部警政署刑事警察局
（下稱刑事警察局）與法務部調查局先後對其上甲○○署名筆跡
，所為不同鑑定意見，證人陳君誠於第一審之供證，以及該借據
日期為「八十一年十二月二十一日」，既早於起訴事實認定甲○
○浮報時間之前近八、九月，亦與原審認定洪某購買貨櫃之時間
及出賣人（洪世祺、葉秀色夫妻）不符，因認該借據內容之真實
性有存疑之處，且係陳君誠承魏金城之要求而書寫，要不能僅以
上開刑事警察局之鑑驗結果，逕認上開借據即為甲○○所簽立，
亦難據此推認渠就該貨櫃有何不法所有意圖。既無理由不備之違
誤，且此項論斷亦難認有何悖於經驗與論理法則。又原判決理由
已依證人黃福龍、洪朱採數（即洪天後之妻）於第一審之供證，
說明黃福龍係幫忙洪天後，甲○○實際購買下雜魚之對象為洪天
後，依黃福龍之供證，雖不能證明甲○○確實購買金額，然黃福
龍僅係幫忙者，不能詳知買賣細節亦屬合理，至於洪朱採數所證
，僅係其就所見所知情形陳述，一般漁船交易常屬便宜行事，並
無帳冊可佐，而與甲○○實際交易之洪天後又已去世，就雙方實
際交易次數等內容，已屬無從調查，因而採信甲○○所為有利之
辯解，要無違誤。且甲○○於原審此次更審準備程序期日供稱伊
先前向洪天後購買，直接付款予洪某四次，後面二次因洪某於交
易後死亡，伊係付款予其妻等語，依洪朱採數於第一審訊問時，
亦證實確曾向甲○○收取二次貨款無誤，足證甲○○所供，應屬
非虛。則渠向洪天後購買下雜魚等魚貨在前，嗣因洪某死亡，致
其請款日期在其死亡日期之後，尚非全無可能。要不能因之即指
原判決該部分理由之論敘有與事實不相符合之違誤。是檢察官上
訴意旨以上情指摘原判決違背法令，核與法律規定得為第三審上
訴理由之違法情形，不相適合。依上揭說明，其上訴違背法律上
之程式，應予駁回。
據上論結，應依刑事訴訟法第三百九十五條前段，判決如主文。
中    華    民    國  九十七  年    三    月   二十   日
                      最高法院刑事第五庭
                          審判長法官  張  淳  淙
                                法官  劉  介  民
                                法官  張  春  福
                                法官  蔡  彩  貞
                                法官  林  俊  益
      本件正本證明與原本無異
                                      書  記  官
中    華    民    國  九十七  年    三    月  二十六  日
                                                 H


司法院資訊處製作；財團法人民間司法改革基金會備份。
